【裁判字號】    89,訴,2081
【裁判日期】    900226
【裁判案由】    侵權行為損害賠償
【裁判全文】
臺灣臺南地方法院民事判決                        八十九年度訴字第二○八一號
    原      告  乙○○民國七.
    法定代理人  丙○○
    被      告  甲○○
                        身分證.
    訴訟代理人  鄭世賢律師
右當事人間因過失傷害案件，經原告提起刑事附帶民事訴訟請求侵權行為損害賠償，
經本院刑事庭裁定移送前來，本院判決如左：
    主    文
被告應給付原告新台幣捌拾伍萬捌仟捌佰零伍元，及自民國八十八年十二月二十四日
起至清償日止，按年息百分之五計算之利息。
原告其餘之訴駁回。
訴訟費用由被告負擔四分之一，餘由原告負擔。
本判決原告勝訴部分於原告以新台幣貳拾捌萬柒仟元為被告供擔保後，得假執行；但
被告如於假執行程序實施前，以新臺幣捌拾伍萬捌仟捌佰零伍元為原告預供擔保，得
免為假執行。
原告其餘假執行之聲請駁回。
    事    實
甲、原告方面：
一、聲明：
  （一）被告應給付原告新台幣（下同）三百二十八萬四千一百二十五元，及自起訴
        狀繕本送達被告之翌日起至清償日止，按年息百分之五計算之利息。
  （二）原告願供擔保，請准宣告假執行。
二、陳述：
  （一）被告於民國（下同）八十八年三月二十四日二十一時四十五分許，駕駛車牌
        號碼Ｎ六─五四二七號自小貨車，沿台南縣新營市○○路往鹽水方向行駛，
        載送檳榔至復興路八十八號之「大高雄檳榔攤」，於卸貨後，應注意劃有分
        向限制線之路段不得迴車，而依當時情形，又無不能注意之情事，竟疏於注
        意，逕於上開劃有分向限制線之路段迴車，往新營方向行駛，乃致撞上原告
        所騎駛車牌號碼ＳＺＬ─五五六號機車，原告因而受有(1)左側，明示性質之
        顱內受傷，有喪失意識之可能(2)右側，腎之血腫併有腎脂囊破裂(3)結腸係膜
        之損傷(4)右側，創傷性氣胸(5)右側，脛骨幹閉鎖性骨折(6)左側手掌面損傷，
        共一處二×０‧五公分(7)右側，眼瞼及眼周圍皮膚感染磨損擦傷，共一處二
        ×０‧五公分(8)右側，膝，小腿，前面，損傷，磨損擦傷，共二處三×二公
        分、一×０‧五公分等傷害，案經台灣台南地方法院檢察署偵查起訴，並經
        鈞院以被告涉犯業務過失傷害罪，而判處被告有期徒刑五月，如易科罰金以
        三百元折算一日，原告認被告獲判之刑度過輕而聲請檢察官上訴後，業經台
        灣高等法院台南分院判決駁回上訴確定在案。
  （二）依民法第一百八十四條規定：「因故意或過失，不法侵害他人之權利者，負
        損害賠償責任。」，同法第一百九十三條規定：「不法侵害他人之身體或健
        康者，對於被害人因此喪失或減少勞動能力或增加生活上之需要時，應負損
        害賠償責任。」，同法第一百九十五條規定：「不法侵害他人之身體、健康
        、名譽或自由者，被害人雖非財產上之損害，亦得請求賠償相當之金額。」
        ，則原告得請求被告賠償之金額如左：
        (1)醫藥費：共計一百零四萬零一百六十六元。
        (2)非財產上損害之賠償金：查原告為十六歲之國中學生，正值求學階段，遽
          遭此橫禍導致慢性胰臟炎、膽管囊腫、腸機能性障礙、創傷性視覺神經病
          變、右眼雙眼近視等併發症，須接受全靜脈營養，符合重大傷病條件，無
          法如正常人一樣進食及繼續完成學業等，所遭受之痛苦實非筆墨所能形容
          ，爰請求被告賠償二百二十四萬三千九百五十九元，以資慰藉。
三、證據：提出診斷證明書影本十一件及正本一件、全民健康保險重大傷病證明申請
    書影本二件、醫療費用單據數十件為證。
乙、被告方面：
一、聲明：
  （一）原告之訴及假執行之聲請均駁回。
  （二）如受不利之判決，願提供擔保請准宣告免為假執行。
二、陳述：被告對於過失傷害刑事案件之判決結果沒意見，又被告業已給付原告醫療
    費用等計十二萬二千七百十八元，且被告因本件車禍修復肇事車輛計花費二萬一
    千元，均要與原告請求之費用抵銷。
三、證據：提出醫療費用單據影本十五件、借據影本二件、估價單影本一件為證。
丙、本院依職權調取台灣高等法院台南分院八十九年度交上易字第一七九０號刑事案
    件全卷，並向財政部財稅資料中心函調兩造之財產歸戶資料，及向財政部台灣省
    南區國稅局台南縣分局函調兩造最近三年之各類所得稅申報資料。
    理    由
甲、程序方面：
一、被告未於最後言詞辯論期日到場，核無民事訴訟法第三百八十六條所列各款情形
    ，爰依原告之聲請，由其一造辯論而為判決。
二、原告為七十二年十月二十二日出生，為限制行為能力人，其父母已離婚，約定由
    父丙○○監護，有原告之戶籍謄本一件附卷可稽，是原告以其父丙○○為法定代
    理人提起本件訴訟，自屬合法，合先敘明。
乙、得心證之理由：
一、原告起訴主張：被告於八十八年三月二十四日二十一時四十五分許，駕駛自小貨
    車，沿台南縣新營市○○路往鹽水方向行駛，在復興路八十八號處，應注意劃有
    分向限制線之路段不得迴車，而依當時情形，又無不能注意之情事，竟疏於注意
    ，逕於上開劃有分向限制線之路段迴車，往新營方向行駛，致撞上原告所騎駛之
    機車，原告因而顱內受傷，並受有腎血腫併有腎脂囊破裂、結腸係膜損傷、創傷
    性氣胸、脛骨幹閉鎖性骨折，及身體多處損傷、擦傷等傷害，被告因此涉犯過失
    傷害罪，經判處有期徒刑五月確定在案，原告爰依侵權行為法律關係，請求被告
    賠償醫療費用及精神慰藉金，共計三百二十八萬四千一百二十五元及法定遲延利
    息等語；被告則以：伊對於過失傷害刑事案件之判決結果沒意見，然伊已給付原
    告醫療費用等計十二萬二千七百十八元，又修復肇事車輛計花費二萬一千元，均
    要與原告請求之費用抵銷等語，資為抗辯。
二、查被告於八十八年三月二十四日二十一時四十五分許，駕駛車牌號碼Ｎ六─五四
    二七號自小貨車，沿台南縣新營市○○路往鹽水方向行駛，載送檳榔至復興路八
    十八號之「大高雄檳榔攤」，於卸貨後，應注意劃有分向限制線之路段不得迴車
    ，而依當時情形，又無不能注意之情事，竟疏於注意，逕於上開劃有分向限制線
    之路段迴車往新營方向行駛，適原告無照騎駛車牌號碼ＳＺＬ─五五六號機車載
    乘訴外人彭仁信，未開啟大燈，沿復興路往鹽水鎮方向行駛，見被告在前迴車，
    原告乃違規駛入快車道至對向車道欲閃過被告所駕駛之車，而被告亦迴車至對向
    車道，二車因而發生撞擊，原告及彭仁信人車倒地，原告因而受有(1)左側頭部顱
    內受傷，短暫性喪失意識(2)右側腎血腫(3)結腸系膜損傷(4)右側創傷性氣胸(5)右側
    脛骨幹閉鎖性骨折(6)左側手掌面損傷，共一處二×０‧五公分(7)右側，眼瞼及眼
    周圍皮膚感染磨損或擦傷，共一處二×０‧五公分(8)右側，膝，小腿，前面，損
    傷，磨損或擦傷，共二處三×二公分、一×０‧五公分等傷害之事實，業經原告
    提出診斷證明書影本十一件及正本一件為證，復經本院調取台灣高等法院台南分
    院八十九年度交上易字第一七九０號刑事案件全卷核閱明確，被告並因此涉犯過
    失傷害罪，經判處有期徒刑五月，如易科罰金以三百元折算一日確定在案，又本
    件車禍之肇事責任經台灣省台南區車輛行車事故鑑定委員會認被告違規迴轉未注
    意來往車輛，與原告無照駕駛輕機車，未注意車前狀況，夜間未開燈行駛，操作
    閃避不當，同為肇事原因，有該委員會於八十九年一月二十一日檢送之南鑑字第
    八八一五０六號鑑定意見書一件附於前開刑事案卷可稽，被告對於上開事實及鑑
    定結果並不爭執，原告雖稱其過失僅在於無照騎乘機車，並沒有夜間未開燈行駛
    等過失行為云云，惟其所辯核與前開鑑定結果不符，且彭仁信為原告之友人，事
    故發生時為原告所搭載，其於警訊時已明確證述肇事當時原告沒有開啟車燈等語
    ，有其警訊筆錄附於前開刑事案卷可稽，是原告前開辯述自非可採。綜上，被告
    過失傷害原告之身體，至為灼然，其侵權行為與原告所受傷害之間，具有相當因
    果關係，而原告對於車禍事故之發生亦應負過失責任，足堪認定。
三、按因故意或過失，不法侵害他人之權利者，負損害賠償責任；次按不法侵害他人
    之身體或健康者，對於被害人因此喪失或減少勞動能力或增加生活上之需要時，
    應負損害賠償責任；又不法侵害他人之身體、健康、名譽、自由、信用、隱私、
    貞操，或不法侵害其他人格法益而情節重大者，被害人雖非財產上之損害，亦得
    請求賠償相當之金額，民法第一百八十四條第一項前段、第一百九十三條第一項
    、第一百九十五條第一項前段分別定有明文。查原告主張其為被告過失傷害之事
    實，已如前述可信為真實，揆諸前開規定，被告對於原告所受之損害，自應負損
    害賠償責任。
四、至原告請求被告賠償之費用，是否應予准許，茲分述如次：
  （一）醫療費用部分：原告主張其因本件車禍受傷，共花費醫療費用一百零四萬零
        一百六十六元，業據原告提出醫療費用單據數十件為證，惟除其中編號第五
        十二號一千九百二十元及第五十三號六千六百六十九元部分，業已由被告支
        付（參見被告所提出之醫療費用單據影本編號第七號及第十號），及被告已
        為原告墊付其於仁友醫院住院期間之費用共三萬六千元（參見被告所提出之
        醫療費用單據影本編號第二號及第三號），為原告所重複計算，均應予剔除
        外，餘款共九十九萬五千五百七十七元，經核原告所受之傷害及單據上記載
        之醫療項目、內容，堪認均係屬原告治療、養護上之必要費用，被告就此復
        未爭執，是原告請求被告賠償之，為有理由。
  （二）精神慰撫金部分：查原告目前仍就學中，原本半工半讀，現因傷並未工作，
        名下亦無財產，而被告從事工職，名下有二輛汽車，八十七年度之所得額為
        二十五萬二千一百九十六元等情，有本院向財政部財稅資料中心函調兩造之
        財產歸戶資料，及向財政部台灣省南區國稅局台南縣分局函調兩造最近三年
        之各類所得稅申報資料附卷可稽。本院審酌兩造之身分、社會地位、智識水
        準、經濟狀況、原告所受傷害程度非輕，及原告所受精神打擊及痛苦程度等
        因素，認原告請求被告賠償非財產上損害賠償之金額，以八十萬元為適當，
        其逾此部分之請求，不應准許。
    綜上，原告所受之損害總計為一百七十九萬五千五百七十七元。
五、按損害之發生或擴大，被害人與有過失者，法院得減輕賠償金額或免除之，民法
    第二百十七條第一項定有明文。查本件車禍之發生係因被告違規迴轉未注意來往
    車輛，及原告無照駕駛輕機車、未注意車前狀況、夜間未開燈行駛、操作閃避不
    當，二者同為肇事原因，已詳如前述，則原告對於本件車過之發生亦有過失，經
    斟酌兩造之過失程度，認兩造應各負二分之一之過失責任為適當，爰減輕被告二
    分之一之賠償金額，故原告得請求被告賠償之金額為八十九萬七千七百八十九元
    （元以下四捨五入）。
六、又被告抗辯其已給付原告部分醫療費用等，且修復肇事車輛計花費二萬一千元，
    均要與原告請求之費用抵銷部分，經查：
  （一）按二人互負債務，而其給付種類相同，並均屆清償期者，各得以其債務，與
        他方之債務，互為抵銷，民法第三百三十四條第一項前段定有明文。查被告
        固提出估價單影本一件證明肇事車輛（車號Ｎ六─五四二七號）之修復費用
        為二萬一千元，惟依該估價單上之記載，系爭車輛之車主為王啟印，並非被
        告，則被告既非系爭車輛之所有權人，縱使該車因本件車禍而受有毀壞，被
        告之權利並無受損害可言，是其主張原告應賠償該車之修復費用，並以該費
        用與原告請求其賠償之費用抵銷之，即無理由。
  （二）又被告提出醫療費用單據影本十五件及借據影本二件，辯稱其業已給付原告
        醫療費用十二萬二千七百十八元乙節，雖據原告陳稱：伊向被告拿錢時除交
        付醫療費用單據予被告外，並同時寫了借據，被告所主張已付之金額係將醫
        療費用單據與借據上之金額重複計算，實則被告只給付借據影本二件上所載
        之金額共計六萬八千元予伊云云，惟原告所陳業據被告否認，倘若原告所陳
        屬實，則被告所提出之醫療費用單據與借據上之金額合計應為十三萬六千元
        始為正確，而非十二萬二千七百十八元，且原告又無法舉證以實其說，是自
        以被告所辯為可採。再被告所提出之醫療費用單據影本編號第一、四、五、
        六、八、九、十一、十二、十三、十四、十五號部分（編號二、三、七、十
        部分業已自前開原告請求之醫療費用中扣除）及借據影本二件，金額共計七
        萬七千九百六十八元，均為被告因原告受傷而業已給付原告或為原告所支出
        之費用，被告主張應與原告請求之賠償金額抵銷（核被告之真意應為扣抵）
        ，自屬有據，惟兩造既應各負二分之一之過失責任，已如前述，則被告得主
        張扣抵之金額亦應核減為二分之一，即三萬八千九百八十四元。
七、從而，原告本於侵權行為法律關係，請求被告給付八十五萬八千八百零五元，及
    自起訴狀繕本送達被告之翌日即八十八年十二月二十四日起至清償日止，按年息
    百分之五計算之利息，為有理由，應予准許，至逾此部分之請求，則無理由，應
    予駁回。
丙、假執行之宣告：
    又原告勝訴部分，兩造分別陳明願供擔保為准、免為假執行之宣告，經核於法均
    無不合，爰分別酌定相當擔保金額准許之，至於原告敗訴部分，其假執行之聲請
    已失所附麗，應予駁回。
丁、結論：
    本件原告之訴為一部有理由，一部無理由，應依民事訴訟法第三百八十五條第一
    項前段、第七十九條但書、第三百九十條第二項、第三百九十二條，判決如主文
    。
中      華      民      國    九十    年      二      月      二十六    日
                                  臺灣臺南地方法院民事第三庭
~B法      官  葉惠玲
右為正本係照原本作成。
如對本判決上訴須於判決送達後廿日內向本院提出上訴狀
中      華      民      國    九十    年      二      月      二十六    日
~B法院書記官  李珍瑩


司法院資訊處製作；財團法人民間司法改革基金會備份。
